臺灣臺中地方法院刑事判決
111年度易字第456號
公  訴  人  臺灣臺中地方檢察署檢察官
被      告  許淑君



上列被告因詐欺案件，經檢察官提起公訴（111年度偵字第3911
號），本院判決如下：
    主    文
丙○○無罪。
    理    由
一、公訴意旨略以：被告丙○○意圖為自己不法之所有，基於詐欺
    取財之犯意，於民國110年10月30日凌晨1時17分許，使用手
    機通訊軟體SayHi暱稱「小君」，傳送訊息向告訴人乙○○詐
    稱有意從事性交易，告訴人允諾後，2人改以LINE聯絡，相
    約在豐原火車站見面。於同日凌晨2時許，被告騎乘車牌號
    碼000-0000號普通重型機車，告訴人騎乘車牌號碼000-000
    號普通重型機車，各自抵達豐原火車站見面後，約定性交易
    代價為新臺幣（下同）1500元。被告騎乘車牌號碼000-0000
    號普通重型機車佯裝欲尋找旅館，指示告訴人騎乘車牌號碼
    000-000號普通重型機車在後跟車。被告於同日凌晨2時34分
    許，將告訴人帶往臺中市豐原區博愛街43巷旁之鐵路高架橋
    下方，詐稱可在此處進行性交易，並要求告訴人先支付價金
    ；告訴人因而陷於錯誤，交付現金1500元予被告。被告隨即
    藉故騎乘車牌號碼000-0000號普通重型機車離去，而詐欺取
    財得手。告訴人發覺受騙後報警處理，因而查知上情等語，
    因認被告涉犯刑法第339條第1項之詐欺取財罪嫌。
二、按法院認為應科拘役、罰金或應諭知免刑或無罪之案件，被
    告經合法傳喚無正當理由不到庭者，得不待其陳述逕行判決
    ，刑事訴訟法第306條定有明文。查被告於本院審理時未在
    監在押，且經本院當庭告知庭期而合法傳喚，有臺灣高等法
    院在監在押全國紀錄表、本院111年6月7日審理筆錄各乙份
    在卷可參，其於111年7月5日本院審判期日無正當理由未到
    庭，惟本案既應為無罪之諭知（詳如下述），爰依前開規定
    ，不待其陳述，逕以一造辯論而為判決，先予敘明。
三、按犯罪事實應依證據認定之，無證據不得認定犯罪事實。又
    不能證明被告犯罪者，應諭知無罪之判決，刑事訴訟法第15
    4條第2項、第301條第1項分別定有明文。復按認定不利於被
    告之事實，須依積極證據，茍積極證據不足為不利於被告事
    實之認定時，即應為有利於被告之認定，更不必有何有利之
    證據，縱認被告抗辯或反證係屬虛偽，仍不能以此資為積極
    證據應予採信之理由；又事實之認定，應憑證據，如未能發
    現相當證據，或證據不足以證明，自不能以推測或擬制之方
    法，以為裁判基礎；再者認定犯罪事實所憑之證據，雖不以
    直接證據為限，間接證據亦包括在內，然而無論直接或間接
    證據，其為訴訟上之證明，須於通常一般之人均不致有所懷
    疑，而得確信其為真實之程度者，始得據為有罪之認定，倘
    其證明尚未達到此一程度，而有合理之懷疑存在時，事實審
    法院復已就其心證上理由予以闡述，敘明其如何無從為有罪
    之確信，因而為無罪之判決，尚不得任意指為違法（最高法
    院30年上字第816號、30年上字第482號、40年臺上字第86號
    、76年臺上字第4986號判例參照）。再按刑事訴訟法第161
    條已於91年2月8日修正公布，其第1項規定：「檢察官就被
    告犯罪事實，應負舉證責任，並指出證明之方法。」，因此
    ，檢察官對於起訴之犯罪事實，應負提出證據及說服之實質
    舉證責任；倘其所提出之證據，不足為被告有罪之積極證明
    ，或其指出證明之方法，無從說服法院以形成被告有罪之心
    證，基於無罪推定之原則，自應為被告無罪判決之諭知（最
    高法院92年臺上字第128號判例參照）。另告訴人之指訴，
    既係以使被告受有罪之判決為目的，從而，不得以告訴人之
    指訴作為認定被告犯罪事實之主要證據，仍應調查其他必要
    之證據，以察與事實是否相符。告訴人之陳述如無瑕疵，且
    就其他方面調查又與事實相符，固足採為科刑之基礎，倘其
    陳述尚有瑕疵，則在究明前，自難遽採為被告有罪之根據（
    最高法院61年臺上字第3099號判例意旨參照）。
四、本件公訴人認被告涉有上開詐欺取財罪嫌，無非係以告訴人
    於警詢之指述、告訴人手機內通訊軟體SayHi及LINE對話紀
    錄照片、臺中市豐原區博愛街43巷旁之鐵路高架橋下方現場
    照片、附近路口監視器錄影畫面截圖及被告所使用之車牌號
    碼000-0000號普通重型機車照片為其主要論據。訊據被告固
    坦承，確有於前揭時間，與告訴人間以通訊軟體傳送訊息表
    示有意從事性交易，且相約見面等情，惟堅詞否認有何詐欺
    取財犯行，辯稱：當天我有跟告訴人約出來見面，原本是要
    性交易，但告訴人要以1500元交易，我不願意，所以就離開
    了，我沒有拿告訴人的錢等語。經查：
㈠、被告於110年10月30日凌晨1時17分許，使用手機通訊軟體Say
    Hi暱稱「小君」，傳送訊息向告訴人稱有意從事性交易，告
    訴人允諾後，2人改以通訊軟體LINE聯絡，相約在豐原火車
    站見面。於同日凌晨2時許，被告騎乘車牌號碼000-0000號
    普通重型機車，告訴人騎乘車牌號碼000-000號普通重型機
    車，各自抵達豐原火車站見面後，被告復騎乘車牌號碼000-
    0000號普通重型機車，告訴人騎乘車牌號碼000-000號普通
    重型機車隨行，被告與告訴人於同日凌晨2時29分許，抵達
    臺中市豐原區博愛街43巷旁之鐵路高架橋下方後，於同日2
    時32分許，被告之機車先行離開，於同時33分許，告訴人之
    機車亦離開該處等情，業據證人即告訴人於警詢中證述在卷
    （見偵查卷第27、28頁），且為被告所不爭執，並有告訴人
    與被告間之通訊軟體對話紀錄截圖、路口監視器錄影翻拍照
    片、現場照片、被告照片、車牌號碼000-0000號機車車輛基
    本資料、車主資料、車輛異動紀錄等件附卷足參（見偵查卷
    第39至45、47至65、71頁），則此部分之事實應堪認定。
㈡、告訴人雖於警詢中指稱，被告與其約定性交易，其說交易價
    額1500元，但被告要求4000元，其不同意後，被告表示願以
    1500元交易，被告就帶其前往臺中市豐原區博愛街43巷旁之
    鐵路高架橋下方，稱要在該處性交易，其交付被告1500元後
    ，被告拿到錢後就說要走了，錢先借她，她就騎車走掉了等
    語（見偵查卷第27頁），然被告於偵查及本院審理時均陳稱
    ，案發當日確有與告訴人約定要從事性交易，係因交易金額
    未談攏，故未為性交易等語（見偵查卷第87、88頁、本院審
    理卷第32頁），則尚難僅以被告與告訴人曾約定為性交易而
    未成，即認被告向告訴人表示要為性交易乙節，係被告對告
    訴人施行詐術詐騙；另被告堅稱當日未曾向告訴人拿取1500
    元，已如前述，而告訴人於警詢中指稱，被告當日同意以15
    00元為性交易，且向其收取1500元等情，此部分除告訴人於
    警詢中唯一指述外，並無其他證據足以佐證告訴人此部分指
    述為真實，揆諸前揭說明，告訴人指述欠缺其他補強證據存
    在，以擔保告訴人此部分陳述之證明力，自難僅憑告訴人唯
    一指述即認定被告確有起訴書所指之詐欺取財犯行。
㈢、綜上所述，本件公訴人所舉之證據尚無從使本院獲致被告確
    有於上開時地，對告訴人為詐欺取財之確切心證，自不能以
    推測或擬制之方法，為被告有罪之認定。此外，復查無其他
    積極證據足認被告確有公訴人所指之上開詐欺取財犯行，揆
    諸前揭說明，不能證明被告犯罪，自應為被告無罪之諭知，
    以昭審慎。
據上論斷，應依刑事訴訟法第301 條第1 項、第306條，判決如
主文。
本案經檢察官洪瑞君提起公訴，檢察官甲○○到庭執行職務。
中　　華　　民　　國　　111 　年　　7 　　月　　26　　日
                  刑事第三庭    審判長法  官  劉麗瑛
                                      法  官  吳孟潔
                                      法  官  蔡宗儒
以上正本證明與原本無異。
如不服本判決應於收受判決後20日內向本院提出上訴書狀，並應
敘述具體理由；其未敘述上訴理由者，應於上訴期間屆滿後20日
內向本院補提理由書（均須按他造當事人之人數附繕本）「切勿
逕送上級法院」。
告訴人或被害人如不服判決，應備理由具狀向檢察官請求上訴，
上訴期間之計算，以檢察官收受判決正本之日起算。
                                      書記官  黃聖心
中　　華　　民　　國　　111 　年　　7 　　月　　26　　日